【裁判字號】    98,上訴,2396
【裁判日期】    981015
【裁判案由】    傷害致重傷
【裁判全文】
臺灣高等法院刑事判決                98年度上訴字第2396號
上  訴  人  臺灣板橋地方法院檢察署檢察官
被      告  丙○○
指定辯護人  本院公設辯護人  陳德仁
上列上訴人因被告傷害致重傷案件，不服臺灣板橋地方法院98年
度訴字第307號，中華民國98年5月19日第一審判決（起訴案號：
臺灣板橋地方法院檢察署97年度偵字第27994 號），提起上訴，
本院判決如下：
    主  文
上訴駁回。
丙○○緩刑伍年，並應向甲○○支付新臺幣拾萬元賠償金，
其支付方法為：自民國九十八年十一月十五日起，按月於每月十
五日各支付陸仟元，至清償完畢為止，如一期不支付，視為全部
到期。
    事  實
一、丙○○係址設臺北縣土城市○○路○段65號「小蘭卡拉OK 店
    」之負責人。於民國97年8 月26日晚上11時許，丁○○、甲○○（起訴書誤載為洪春源）、陳俊良、林正義、庚○○同
    往「小蘭卡拉OK店」飲酒。席間，丁○○與鄰桌酒客因敬酒
    發生爭執，經理戊○○出面排解，並電告丙○○返回店內協
    調。迨甲○○等人結帳後欲離去步出店門外時，丁○○喋喋
    不休表示不滿鄰桌酒客，甲○○為替丁○○出氣，旋取店外
    他人機車上安全帽進入店內對鄰桌酒客叫囂，戊○○見狀即
    與該店員工己○○同將甲○○推出店外。斯時，丙○○適巧
    抵達，隨即上前攔阻欲再進入店內之甲○○，雙方因而發生
    拉扯，丙○○竟基於傷害之犯意，徒手毆打甲○○頭臉部，
    致使甲○○重心不穩倒地，並受有頭部外傷併右眼眶挫傷之
    傷害。
二、案經甲○○及其妻乙○○訴由臺北縣政府警察局土城分局報
    請臺灣板橋地方法院檢察署檢察官偵查起訴。
    理  由
一、本件認定事實所引用之本件卷證關於傳聞證據，檢察官、被
    告丙○○及其指定辯護人均表示同意作為證據（本院第26反
    面），且本院審酌該言詞陳述或書面陳述作成時，並無違法
    或不當之狀況，依刑事訴訟法第159條之5第1 項規定，均有
    證據能力，合先敘明。
二、上開事實，業經被告坦承不諱（偵卷第5 、46頁、原審卷第
    90頁），核與證人即告訴人甲○○證述：當天丁○○與店裡
    面的客人，因為敬酒、小姐的問題大小聲，我們吃得沒意思
    ，就要走。之後，被告就打我臉部，因為我站在人行道邊，
    所以跌倒等語（原審卷第86反面頁）大致相符。復與證人即
    鄰桌酒客李進傑、經理戊○○、員工范正坪、己○○等所證
    ：丁○○與鄰桌酒客發生爭執，經戊○○勸說結帳後離去，
    因丁○○仍有不滿情緒，甲○○遂拿取他人機車上安全帽欲
    進入店內，一直對李進傑咆哮，遭戊○○、己○○推出店外
    ，恰為經通知到場之被告見甲○○欲再度進入而攔阻，雙方
    始發生拉扯，被告徒手毆打甲○○臉部，致甲○○受有頭部
    外傷併右眼眶挫傷等情相符（偵查卷第12至16頁、原審卷第
    94反面、96、98頁），並有亞東紀念醫院診斷證明書存卷可
    參（偵卷第36頁），堪認被告自白與事實相符。
三、甲○○雖稱：被告當時在店裡面，與其他人邊吵邊上來，我
    就講聲「大小聲」的，被告就揍過來。我沒有拿安全帽要再
    度進入店裡（本院卷第53正、反面）。此與戊○○、己○○
    、李進傑、范正坪上開所證不符，已難遽信。且甲○○證稱
    ：被告在店內勸導丁○○與鄰桌酒客間之糾紛，且我們結帳
    後，被告送我們出來到其遭毆打之前，被告與其無任何糾紛
    （本院卷第53反面）。以被告身為「小蘭卡拉OK店」負責人
    ，倘非甲○○確實持安全帽欲再度進入店內遭攔阻仍執意進
    入，被告實無任何理由對於甫結帳離去之甲○○毆打，平白
    損失顧客及「小蘭卡拉OK店」之商譽，故甲○○確實有持他
    人機車上之安全帽進入店內遭戊○○、己○○推出店外，經
    甫抵店門口之被告撞見欲再度進入店內而攔阻等情，要屬無
    訛。甲○○雖係搭乘友人車輛到場消費，無庸攜帶安全帽，
    然戊○○稱：甲○○拿取店門外機車上所掛的安全帽，要進
    來毆打隔壁桌的客人（原審卷第94反面），故不能排除甲○○隨手拿取停在「小蘭卡拉OK店」外他人機車上之安全帽之
    可能。丁○○雖稱：當天沒有看到甲○○拿安全帽進去店內
    （原審卷第92頁），以其案發當天是否曾與鄰桌酒客發生爭
    執，均沒有印象（原審卷第92頁），此部分所證，核無足取
    。
四、甲○○於案發當時，經救護車送醫急救後，另受有左膝脫臼
    併下肢膕動脈創傷性血栓，左下肢缺氧性壞死，經手術治療
    後，仍因創傷性左腳膕動脈栓塞術後再次栓塞，致左腿膝蓋
    以上截肢，有亞東紀念醫院診斷證明書、長庚紀念醫院診斷
    證明書在卷為憑（偵卷第20、36、37頁）。然甲○○證稱：
    當時有3、4個人打我1 個人。我不知道是誰打我，只知道一
    開始是被告從我頭部打下去後，我就倒在人行道上，我還回
    答說我又沒有怎樣為何打我，馬上要爬起來。還沒完全站起
    來時，就看到旁邊又有人走過來打我，我就暈倒了。被告打
    我時，沒有拿東西。後來，另外有2、3個人走過來，其中有
    人從廢棄物那邊拿木板過來打我。然後我就暈倒。拿木條、
    木板打我的人我不認識，就是在隔壁桌的那些人等語（偵卷
    第30頁、原審卷第28、29、87、89頁）。以甲○○係親歷遭
    毆打之人，對於現場究係多少人，持何種器物毆打，理應記
    憶深刻，且其無任何虛構實情之動機與必要，參以甲○○始
    終對其最先遭被告徒手毆打伊頭部，旋即倒地。之後，始另
    有其他2、3名不詳姓名之人拿取現場旁他人廢棄之木條、木
    板走近毆打伊等情，指訴一致。衡諸丁○○、戊○○均證稱
    ：現場旁邊確實有堆放一些人家不要的廢棄物，就像傢具類
    的東西，有木頭的東西等語（原審卷第92反面、93、95頁）
    ，顯見甲○○上開證述內容並非虛妄。被告雖自承：僅其1
    人毆打甲○○；丁○○、范正坪、戊○○均證述：當時只見
    被告1 人毆打甲○○云云。惟丁○○於原審證稱：我當時是
    背向他們，若有其他人打甲○○的話，我也沒有看見，我並
    不是全程注視著甲○○等語（原審卷第92反面）；范正坪亦
    證稱：其看甲○○倒地之後，就進入店內，再出來看時，就
    已經是救護車來了等語（原審卷第96反面），顯見丁○○、
    范正坪並非全程目睹甲○○遭毆打之全部過程，其等此部分
    證言，尚難認與甲○○所證矛盾。又戊○○、范正坪證稱：
    甲○○頭臉部遭被告毆打後，沒有站穩轉了一圈、搖搖晃晃
    後才倒地，且倒地之處並無特殊突出物，倒地之時，亦未撞
    及任何物件等語（原審卷第95正、反面、96反面、97頁）。
    甲○○亦稱：我沒看過什麼病，左腳沒有任何問題，只有右
    腳曾車禍骨折過。我跌倒後，印象中腳沒有撞到什麼東西（
    原審卷第29、87頁），且甲○○前此於財團法人亞東紀念醫
    院就診病史，含79年之右下肢骨折手術、92年之腹部及兩側
    大腿燙傷、93年之車禍頭部外傷、94年之咳嗽門診治療，無
    任何與97年8月27日傷勢之導致或加劇，具相當因果關係者
    ，有該院98年3月23日亞歷字第0986410177號函在卷為憑（
    原審卷第80頁）。衡諸常情，甲○○遭被告徒手毆打頭臉部
    後，因重心不穩導致身體轉圈緩慢倒下，倒臥之處並無任何
    導致左下肢受創之物件或突出物，倘未再受外力攻擊，顯不
    可能受有左膝脫臼併下肢膕動脈創傷性血栓，左下肢缺氧性
    壞死之傷害。是戊○○所證、被告所陳僅其1人毆打甲○○
    云云，容有為迴護店內其他客人而拒絕吐實之情，要難採信
    。從而，甲○○遭被告徒手朝臉部毆打倒下後，另有2、3
    名不詳姓名之人持現場旁他人丟棄之木條、木板上前毆打甲○○，應堪信實。
五、按共同正犯之意思聯絡，雖不限於事前有所協議，於行為當
    時，基於相互之認識，以共同犯罪之意思參與者，亦無礙於
    共同正犯之成立，且其表示之方法，不以明示通謀為必要，
    即相互間有默示之合致，亦無不可。然仍應以行為當時基於
    彼此間就共同犯罪之相互認識而參與者，始足當之。經查：
(一)甲○○證稱：另外那2、3個持木條、木板毆打伊之人，就是
    隔壁桌的那些人；惟其亦證稱：因為我被打的地方燈光比較
    昏暗，所以我沒辦法看清楚，而且當天店內客人很多，我也
    沒注意有哪些人（原審卷第89、87頁），前後已見齟齬，則
    究係何人持木條、木板毆打甲○○，尚難遽論。是該2、3名
    不詳姓名之人之身分及其等與被告之關係為何，均無從知悉
    ，自無從推論被告與該2、3名不詳姓名之人於事先有共同傷
    害甲○○之協議或相互認識。
(二)甲○○遭被告徒手朝臉部毆打倒下後，另有2、3名不詳姓名
    之人持現場旁他人丟棄之木條、木板上前毆打甲○○，已如
    前述。甲○○證稱：被告打我之後及其他人拿木條、木板打
    我的過程中，沒有聽到其他人說什麼等語（原審卷第87頁）
    ，顯見該2、3名不詳姓名之人，係在被告毆打傷害甲○○，
    致使甲○○受傷倒地後，始持木條、木板上前毆打甲○○，
    亦即該2、3名不詳姓名之人係在被告傷害行為完成後，始著
    手進行傷害行為。且於彼等為傷害行為時，並無任何證據顯
    示被告有再次加入參與或與之相互對話通謀之情事。又該2
    、3 名不詳姓名之人所持之木條、木板等物，原即棄置於現
    場旁之物，顯係彼等臨時於現場所取用，足認彼等係見甲○○遭被告毆打倒地，而於被告傷害行為完成後，始臨時起意
    持現場旁他人丟棄之木條、木板向前傷害甲○○，被告與該
    2、3名不詳姓名之人間，應無行為分擔可言。
(三)被告為「小蘭卡拉OK店」負責人，甲○○為前往該店消費之
    客人，被告經戊○○通知欲返回店內排解酒客間之糾紛而到
    場，甲○○亦陳稱：當天是第1次去，丁○○還介紹被告、
    老闆娘跟我認識（原審卷第88反面），顯然被告與甲○○並
    無任何仇恨糾葛無誤。衡以戊○○證稱：案發當時，甲○○
    拿安全帽進來要毆打隔壁桌的客人，戊○○跟己○○制止，
    並把甲○○推出去，請他不要鬧事，他還是要衝進去。被告
    到場阻止甲○○，甲○○就推了被告，被告徒手毆打甲○○
    臉部，甲○○就倒地（原審卷第94反面、96反面），足證被
    告僅因甲○○欲再度進入店內而與甲○○發生推擠拉扯，始
    徒手毆打甲○○，衡情，甲○○既遭其毆打倒地，自無繼續
    傷害甲○○之必要與動機。此外，復查無其他證據證明該2
    、3 名不詳姓名之人持木條、木板傷害甲○○時，被告有共
    同參與或有與渠等共同傷害之明示或默示意思合致。是揆諸
    上開說明，自難遽認被告與該持木條、木板毆打甲○○之人
    等為共同正犯，而須就另2、3名不詳姓名之人持木條、木板
    毆打甲○○致其受左膝脫臼併下肢膕動脈創傷性血栓，左下
    肢缺氧性壞死之傷害行為，負傷害致重傷之責任。
六、綜上所述，甲○○雖先後遭被告及2、3名不詳姓名之人毆打
    ，然因無法證明被告與該2、3名不詳姓名之人有犯意聯絡及
    行為分擔，自僅就其徒手毆打甲○○臉部之犯行負責。本件
    事證明確，應依法論科。
七、核被告所為，係犯刑法第277條第1項傷害罪。公訴人認被告
    基於傷害之犯意，徒手毆打甲○○，致使甲○○倒地，另受
    有左膝脫臼併下肢膕動脈創傷性血栓，左下肢缺氧性壞死之
    傷害，及因創傷性左腳膕動脈栓塞術後再次栓塞，致左腿膝
    蓋以上截肢之重傷害，因認被告係犯刑法277條第2項後段傷
    害致重傷罪。然被告雖曾徒手毆打甲○○頭臉部，致使甲○○倒地受有頭部外傷併右眼眶挫傷，惟甲○○所受其餘傷勢
    顯非被告徒手毆打所能造成。且甲○○指稱：另有2、3名不
    詳姓名之人持木條、木板毆打伊，既查無證據證明被告與該
    2、3名不詳姓名之人有共同犯意聯絡及行為分擔，如前所述
    ，是公訴人認被告係犯傷害致重傷罪，尚有未洽，惟其起訴
    基本事實同一，爰依法變更起訴法條。
八、原審本於同上見解，變更起訴法條而適用刑法第277條第1項
    、第41條第1項前段、刑法施行法第1條之1 之規定，並審酌
    被告素行、犯罪動機、目的、犯罪手段、被害人所受傷勢等
    一切情狀，量處有期徒刑5 月，並諭知易科罰金之折算標準
    等情，經核原判決認事用法核無違誤，量刑亦稱妥適。檢察
    官上訴認被告刻意迴護其他2、3名不詳姓名人士，顯然其與
    該2、3名不詳姓名人士有傷害甲○○之共犯關係。且亞東醫
    院98年3月23日亞歷字第986410177號函稱：「... 其傷為鈍
    傷，謂鈍傷者，毆打、推倒、跌倒均可導致... 」，則甲○○傷勢有可能係被告毆打，致倒地後受傷所引起，被告自應
    就甲○○受傷截肢之傷害負傷害致重傷之則云云。然檢察官
    一方面認被告與2、3名不詳姓名人士共同毆打甲○○成傷；
    另方面認甲○○傷勢係由被告1 人動手毆打造成，顯然前後
    矛盾。且甲○○陳述受傷過程，除遭被告徒手毆打臉部外，
    在其跌倒後，始另遭2、3名不詳姓名人士持木條、木棍毆打
    ，在無其他積極證據證明被告與該2、3名不詳姓名人士有何
    犯意聯絡及行為分擔下，自難認被告應就甲○○截肢之傷勢
    負傷害致重傷之責，已如上述，則檢察官上訴，核無理由，
    應予駁回。
九、末查被告前未曾因故意犯罪受有期徒刑以上刑之宣告，有本
    院被告前案紀錄表附卷可稽，素行尚可，且因一時失慮而誤
    觸法網，本院認其受本件刑之宣告應已知所警惕，而無再犯
    之虞，所宣告之刑以暫不執行為適當，併諭知緩刑5 年。又
    「緩刑宣告，得斟酌情形，命犯罪行為人向被害人支付相當
    數額之財產或非財產上之損害賠償。」，刑法第74條第2 項
    第3 款定有明文。被告與甲○○於本院審理時達成和解，本
    院斟酌甲○○之權益保障，並給予被告自新機會，除被告於
    98年10月7 日已先行支付新台幣（下同）27萬元外，其他未
    支付之33萬元，認於被告緩刑期間課予給付負擔，乃為適當
    ，參酌雙方民事和解條件，併予宣告令被告應向甲○○支付
    33萬元，其支付方法為：自民國98年11月15日起，按月於每
    月15日各支付6 千元，至清償完畢為止，如一期不支付，視
    為全部到期，以啟自新，並觀後效。
據上論斷，應依刑事訴訟法第368條，刑法第74條第1項第1 款、
第2項第3款，判決如主文。
本案經檢察官柯麗鈴到庭執行職務。
中    華    民    國    98    年    10   月     15    日
                  刑事第二庭  審判長法  官  洪光燦
                                    法  官  宋明蒼
                                    法  官  李麗玲
以上正本證明與原本無異。
檢察官如不服本判決，應於收受送達後10日內向本院提出上訴書
狀，其未敘述上訴之理由者並得於提起上訴後10日內向本院補提
理由書（均須按他造當事人之人數附繕本）「切勿逕送上級法院
」。
被告不得上訴。
                                     書記官  廖婷璇
中    華    民    國    98    年    10   月     15    日
附錄：本案論罪科刑法條全文
中華民國刑法第277條
傷害人之身體或健康者，處3年以下有期徒刑、拘役或1千元以下
罰金。
犯前項之罪因而致人於死者，處無期徒刑或7 年以上有期徒刑；
致重傷者，處3年以上10年以下有期徒刑。


司法院資訊處製作；財團法人民間司法改革基金會備份。
